臺灣高等法院民事裁定
110年度聲字第458號
聲  請  人    華茂城企業有限公司

兼法定代理人  李坤鎔  
上列聲請人因與相對人陳國棟間聲明異議事件（本院110年度抗
字第1134號），聲請訴訟救助，本院裁定如下：
    主  文
聲請駁回。
    理  由
一、按解散之公司除因合併、分割或破產而解散外，應行清算；
    解散之公司，於清算範圍內，視為尚未解散；公司經中央主
    管機關撤銷或廢止登記者，準用前開規定，公司法第24條、
    第25條及第26條之1分別定有明文。又有限公司之清算，以
    全體股東為清算人，但本法或章程另有規定或經股東決議，
    另選清算人者，不在此限；公司之清算人，在執行職務範圍
    內，為公司之負責人；清算人有數人時，得推定一人或數人
    代表公司，如未推定時，各有對於第三人代表公司之權，同
    法第113條第2項準用第79條、第8條第2項及第85條第1項前
    段亦有明定。查聲請人華茂城企業有限公司(下稱華茂城公
    司)業經主管機關經濟部於民國97年8月26日以經授中字第09
    735095750號函廢止登記，依法應行清算，惟華茂城公司迄
    未向公司所在地之法院即臺灣新北地方法院(下稱新北地院)
    呈報清算人，有經濟部商工登記公示資料查詢、公司變更登
    記事項卡、經濟部函及本院公務電話紀錄表可稽(見新北地
    院110執事聲58號卷，下稱執事聲卷，第26、30至36頁、本
    院卷第15頁)，依前開規定，自應以全體股東李坤鎔、李林
    碧蓮、謝碧珠、謝碧燕、李政宏為清算人（見執事聲卷第32
    頁），該5人得推定1人或數人代表公司，如未推定時，各有
    對於第三人代表公司之權，故李坤鎔代表該公司提起本件聲
    請，即無不合，先予敘明。
二、次按當事人因無資力支出訴訟費用而聲請訴訟救助者，關於
    無資力支出訴訟費用之事由，應提出可使法院信其主張為真
    實並能即時調查之證據，以釋明之，此觀民事訴訟法第109
    條第2項、第284條規定自明。又所謂無資力支出訴訟費用，
    係指窘於生活，且缺乏經濟信用，並無籌措款項以支出訴訟
    費用之信用技能者而言（最高法院43年台抗字第152號判例
    意旨參照）。法院調查聲請人是否無資力支出訴訟費用，專
    就聲請人提出之證據為之，如聲請人未提出證據，或依其提
    出之證據，未能信其無資力支出訴訟費用之主張為真實，即
    應將其聲請駁回，並無派員調查之必要（最高法院108年度
    台抗字第434號裁定意旨參照）。
三、查聲請人華茂城公司不服新北地院110年8月27日110年度執
    事聲字第58號裁定提起抗告（即本院110年度抗字第1134號
    ），並就抗告費用聲請訴訟救助。惟其僅提出最高行政法院
    105年度裁聲字第54號駁回其訴訟救助聲請之裁定（見本院
    卷第9至11頁），不足使本院信其等無資力支出訴訟費用之
    主張為真實，復未提出其他證據以釋明其窘於生活，且缺乏
    經濟上之信用，致無資力籌措本件抗告裁判費新臺幣1,000
    元，揆諸首開說明，其聲請即有未合，不應准許。又聲請人
    李坤鎔非本件當事人，其聲請訴訟救助，亦不能准許。
四、據上論結，本件聲請為無理由，爰裁定如主文所示。
中　　華　　民　　國　　110 　年　　9 　　月　　28　　日
                  民事第十五庭  
                      審判長法  官  陳慧萍
                            法  官  陳杰正
                            法  官  沈佳宜
正本係照原本作成。
如不服本裁定，應於收受送達後10日內向本院提出抗告狀，並應
繳納抗告費新臺幣１千元。
中　　華　　民　　國　　110 　年　　9 　　月　　29　　日
　　　　　　　　　　　　　
　　　　　　　　　　　　    書記官  陳禹任